【裁判字號】    90,上易,1819
【裁判日期】    901212
【裁判案由】    妨害自由等
【裁判全文】
臺灣高等法院臺南分院刑事判決           九十年度上易字第一八一九號     Ｃ
      上  訴  人
      即  被  告  甲  ○  ○
      選任辯護人  吳  宏  輝
右上訴人因被告妨害自由案件，不服臺灣嘉義地方法院九十年度易字第六六０號中華
民國九十年十月十九日第一審判決（起訴案號：臺灣嘉義地方法院檢察署九十年度偵
字第四四六六號），提起上訴，本院判決如左：
      主      文
上訴駁回。
      事      實
一、甲○○與乙○○原係夫妻關係，屬家庭暴力防治法第三條第一款之家庭成員，乙
    ○○為照顧年幼子女洪苑婷、洪偉翔，與甲○○同住於嘉義市○區○○里○鄰○
    ○○街四十五號處；甲○○於九十年七月六日凌晨四時許，飲酒返家後，與乙○
    ○發生口角激烈爭執，乙○○欲外出報警，甲○○竟基於妨害人行使權利之犯意
    ，出言恫稱如跑出屋外，要將二名子女丟棄等語，進而將鐵門鎖住等強暴手段，
    妨害乙○○行使外出之權利；嗣於乙○○趁機開門跑出至屋外後，接續以追及並
    以徒手毆打乙○○頭部、右眼部之強暴手段，使乙○○因而受有頭部外傷、右側
    眼眶、周圍瘀傷等傷害（傷害部分業經撤回告訴），足以妨害乙○○自由行動離
    去之權利。
二、案經被害人乙○○訴由嘉義市警察局第一分局報告臺灣嘉義地方法院檢察署檢察
    官偵查起訴。
      理      由
一、訊據上訴人即被告甲○○固坦承右揭時、地與告訴人乙○○發生爭吵、將鐵門鎖
    住、於告訴人跑出家後，有以手拉住告訴人等情不諱，惟矢口否認涉有右揭妨害
    自由犯行，辯稱：將鐵門鎖住是怕吵到鄰人、鐵門自內部可隨時打開，告訴人是
    自願與其回家，傷是拉扯間造成，並未毆打告訴人云云。惟查：
  (一)被告如何於右揭時、地以出言恫稱被害人、將鐵門鎖住、毆打告訴人等強暴、脅
    迫手段妨害告訴人行使自由離去之權利等情，業經告訴人迭於警訊、偵查及原審
    審理中指訴歷歷，復經證人即當時在屋內之洪偉翔、洪苑婷於警訊、偵查及原審
    審理中證述甚詳（見原審卷第四○、四一頁），而告訴人因之受有頭部外傷、右
    側眼眶、周圍瘀傷等傷害，復有財團法人嘉義基督教醫院診斷證明書一份附於警
    卷可查，足認告訴人指訴情節非虛。
  (二)依告訴人所受頭部外傷、右側眼眶、周圍瘀傷等傷勢觀之，與告訴人指訴係於跑
    出家中後，遭被告追至而以手抓住頭髮、以拳頭毆打眼睛、頭部等情相符，況於
    當日早上三時四十五分許，經嘉義市警察局第一分局北鎮派出所警員到場處理後
    ，告訴人確受有頭部外傷、右側眼眶周圍瘀傷之傷害、並一再指陳被告以手、拳
    毆打其頭部等情，此有嘉義市警察局第一分局處理家庭暴力案件現場報告表、調
    查紀錄表、通報表各一份附於警卷可佐，足見告訴人所受傷害確係被告於追及後
    毆打造成；另告訴人雖於原審審理中陳稱：「（問：被告是否一路將妳拉回家？
    當時意願是想回家或不想回家？）答：我當時自願回家的」（見原審卷第九九頁
    ），惟告訴人復陳稱：我是跟著他回去的，是因為我已沒有力氣抵抗了（見原審
    卷第一○二頁），衡以告訴人遭被告追及毆打之後，自難期待告訴人繼續抵抗而
    招致可預期之強暴手段，是告訴人雖係自願回家，仍無解於被告以毆打告訴人之
    強暴行為，及被告妨害告訴人自由行動離去之權利等事實之認定，是被告辯以告
    訴人係自動返家、傷係拉扯之間造成云云，自不足採信。
  (三)又按刑法第三百零四條第一項稱「強暴」者，乃以實力不法加諸他人之謂，惟不
    以直接施諸於他人為必要，即間接施之於物體而影響於他人者，亦屬之。最高法
    院八十六年度台非字第一二二號判決可資參照；被告家中之鐵門自內部可自由開
    啟一情，本即為居住內部之人自由出入之常情，本案被告係以出言恫稱如跑出屋
    外，要將二名子女丟棄等語，並將鐵門鎖住等強暴手段，而妨害其行使通行外出
    之權利，然告訴人自內仍可開啟而未達剝奪行動自由之程度，並非施以拘禁之方
    法，惟仍難以解免被告以鎖門方法妨害告訴人行使權利之強制犯行，被告辯以自
    屋內可自由開門外出，而無強制罪犯行云云，自非可採。
  (四)另被告於原審雖另聲請法院傳訊證人洪偉翔、洪苑婷到庭對質，惟證人洪偉翔、
    洪苑婷分別年僅十歲（八十年十二月十二日生）、十一歲（七十九年十二月十八
    日生）之兒童，被告係二人之父親，基於長期生活之父子親情或父親權威，如由
    法院傳喚證人到庭與其父當庭對質，其證述不免有偏頗或隱匿之虞，況證人洪偉
    翔、洪偉婷前已分別於警訊、偵審中證述明確，原審及本院均認無再予傳喚調查
    之必要。
  (五)綜上所述，被告以毆打之強暴手段使告訴人返家而使其行無義務之事一情，已甚
    為灼然，因而被告前開所辯無非事後卸責之詞，委無足採，本件事證明確，被告
    犯行堪予認定。
二、核被告甲○○所為，係犯刑法第三百零四條第一項妨害人行使權利之罪，又被告
    先後多次強暴行為，係利用密切接近之時地實施，侵害同一之法益，各強暴行為
    之應視為數個舉動之接續施行，係屬本單一犯意接續進行，以實現一犯罪構成要
    件之單一行為，為接續犯，應以一罪論。被告先後以強暴、脅迫手段妨害人行使
    權利之行為，脅迫（出言恫稱如跑出屋外，要將二名子女丟棄等語）之低度行為
    為強暴之高度行為所吸收，不另論罪；又被告所涉之刑法第三百零四條第一項之
    強制罪與其所涉之刑法第二百七十七條第一項之傷害罪有方法結果之牽連關係，
    而傷害罪雖已撤回告訴（詳後），且較強制罪為重，惟傷害較重之罪雖撤回告
    訴，仍不影響其強制罪之犯行認定，附此明。
三、原審援引刑事訴訟法第二百九十九條第一項前段，刑法第三百零四條第一項、第
    四十一條第一項前段，罰金罰鍰提高標準條例第一條前段、第二條之規定，並參
    酌被告未曾受有期徒刑以上刑之宣告，有臺灣嘉義地方法院檢察署刑案資料查註
    紀錄表、臺灣高等法院被告全國前案紀錄表各一份在卷可參，素行尚佳，酒後行
    事鹵莽，致罹刑典，犯罪之動機、目的、徒手毆打告訴人之方法，造成之傷勢之
    危害，事後多所卸責、但與告訴人達成和解，告訴人就傷害部分撤回告訴，此有
    協議書及撤回告訴狀各一份可憑（見原審卷第四六頁、七九頁）等犯後態度等一
    切情狀，量處有期徒刑參月，並諭知如易科罰金以參佰元折算壹日之標準。本院
    經核其認事用法，均無不當，量刑亦稱妥適。被告上訴意旨，猶執前詞，否認犯
    罪，為無理由，應予駁回。
四、公訴意旨另以：被告甲○○毆打乙○○頭部、眼部，使乙○○因而受有頭部外傷
    、右側眼眶、周圍瘀傷等傷害，因認被告涉有刑法第二百七十七條第一項之傷害
    罪嫌云云。按告訴乃論之罪，告訴人於第一審辯論終結前，得撤回告訴，又其告
    訴經撤回者，法院應諭知不受理之判決，刑事訴訟法第二百三十八條第一項，及
    第三百零三條第三款定有明文。本件被告傷害案件，經檢察官提起公訴，認為犯
    刑法第二百七十七條第一項傷害罪，依同法第二百八十七條規定須告訴乃論，茲
    據告訴人乙○○於原審審理中，具狀撤回告訴，此有撤回狀一份在卷可憑（見原
    審卷第四六頁），依照前開法條之規定，本應諭知不受理，惟與前開起訴強制罪
    有罪部分，有牽連犯之裁判上一罪關係，原審不另為不受理判決之諭知。本院經
    核亦無不符，併此明。
據上論斷，應依刑事訴訟法第三百六十八條，判決如主文。
本案經檢察官楊治宇到庭執行職務。
中    華    民    國      九十      年      十二      月      十二      日
                                  臺灣高等法院臺南分院刑事第六庭
                                      審判長法官  楊    明    章
                                            法官  戴    勝    利
                                            法官  顏    基    典
右正本證明與原本無異。
不得上訴。
                                      法院書記官  呂    嘉    文
中    華    民    國      九十      年      十二      月     十三       日
附錄法條：
刑法第三百零四條：以強暴、脅迫使人行無義務之事或妨害人行使權利者，處三年以
                  下有期徒刑、拘役或三百元以下罰金。
                  前項之未遂犯罰之。


司法院資訊處製作；財團法人民間司法改革基金會備份。
